臺灣士林地方法院民事判決　　　　　　　100年度訴字第330號
原　　　告　蔡振壽
訴訟代理人　呂思家律師
被　　　告　楊悉榮
上列當事人間請求清償借款事件，本院於民國100 年11月15日言
詞辯論終結，判決如下：
    主  文
被告應給付原告新臺幣參佰壹拾肆萬元，及自民國一百年三月十
二日起至清償日止，按週年利率百分之五計算之利息。
訴訟費用由被告負擔。
本判決於原告以新臺幣壹佰零肆萬陸仟元供擔保後，得假執行。
    事  實  及  理  由
壹、程序事項
    按訴狀送達後，原告不得將原訴變更或追加他訴。但被告同
    意、或減縮應受判決事項之聲明者，不在此限；被告於訴之
    變更或追加無異議，而為本案之言詞辯論者，視為同意變更
    或追加，民事訴訟法第255 條第1 項第1 、3 款，第2 項分
    別定有明文。本件原告原起訴主張：被告應給付原告新臺幣
    （下同）374 萬元，及其中60萬元自民國94年6 月17日起；
    其中314 萬元自98年5 月4 日起，均至清償日止，按週年利
    率百分之5 計算之利息。嗣於100 年4 月26日以民事準備狀
    就其聲明第(一)項關於314 萬元利息之請求，減縮為自98年4
    月2 日起算之利息（見本院卷第39頁背面）；又於100 年6
    月3 日以民事爭點整理狀減縮其訴之聲明第(一)項為：被告應
    給付原告314 萬元，及自98年4 月2 日起至清償日止，按週
    年利率百分之5 計算之利息（見本院卷第51頁背面）；復於
    100 年11月15日言詞辯論期日減縮上開利息之請求為自起訴
    狀繕本送達翌日起算之利息（見本院卷第90頁）。就原告變
    更訴之聲明第(一)項請求本金及利息之部分，核屬減縮應受判
    決事項之聲明，且被告亦無異議而為本案之言詞辯論，視為
    同意原告之變更，揆諸上開規定，應予准許。
貳、實體事項
一、原告主張：被告於87年8 月25日向台北銀行股份有限公司（
    94年1 月1 日更名為「台北富邦商業銀行股份有限公司」，
    下均稱富邦銀行）借款1,500 萬元（下稱系爭借款），並邀
    同原告為連帶保證人。詎被告未依約償還借款，原告乃於98
    年4 月1 日、2 日代償314 萬元，自得向被告請求償還上開
    代償之金額，爰依消費借貸及民法第749 條之規定提起本件
    訴訟，並聲明：(一)被告應給付原告314 萬元，及自起訴狀繕
    本送達翌日起至清償日止，按週年利率百分之5 計算之利息
    。(二)原告願供擔保，請准宣告假執行。
二、被告則以：伊於87年間向富邦銀行借貸系爭借款，由原告擔
    任保證人，後原告於98年清償314 萬元。原告於保證期間，
    曾與訴外人即伊太太的姊姊林美芬共有新北市○○段1072地
    號土地所有權應有部分1 萬分之65，及坐落該土地上同段51
    96建號、門牌號碼為新北市○○區○○路92巷1 號1 樓之建
    物所有權（下合稱系爭不動產），應有部分各為1/2 。嗣林
    美芬於96年初過世，系爭不動產所有權應有部分1/2 亦由訴
    外人林美芬之父母即伊岳父母繼承，因伊對原告懷有愧疚之
    心，故建議伊岳父母無償將系爭不動產所有權應有部分1/2
    過戶給原告。原告經過詳細評估後，仍將系爭不動產所有權
    應有部分1/2 過戶給自己，導致富邦銀行得以查封拍賣系爭
    不動產，原告或係在有心策劃下，方代償系爭借款餘額以保
    有系爭不動產之完整性，再轉向其請求，此舉實欠公道，故
    原告實應列舉承繼系爭不動產之得利；另無論系爭不動產過
    戶之時間為何，均應係在林美芬癌末時期，伊對於過戶之合
    理性存疑，且林美芬亦為原告舉債導致信用破產。另兩造當
    時均為訴外人采新國際貿易有限公司（下稱采新公司）及訴
    外人長威國際貿易公司（下稱長威公司）之連帶保證人，原
    告是為公司做保證，今該2 公司均因經營不善而倒閉，原告
    並無向同為連帶保證人之被告求償之權利等語，資為抗辯，
    並聲明：原告之訴駁回。
三、得心證之理由：
    原告主張被告於87年8 月25日向富邦銀行借貸系爭借款，並
    邀同原告為連帶保證人，詎被告未依約償還借款，其於98年
    4 月1日、2日代償314萬元等情，業據其提出借據3紙（見本
    院卷第41至43頁）、保證書1 紙（見本院卷第44頁）、本院
    91年10月21日士院儀執美13628字第40352號債權憑證（見本
    院卷第9至12頁）、代償證明書1紙（見本院卷第20頁）附卷
    可稽，且為被告所不爭執，自堪信為真實。至原告主張其得
    向被告請求代償之314 萬元等情，則為被告所否認，並以前
    詞置辯。查：
  (一)按保證人向債權人為清償後，於其清償之限度內，承受債權
    人對於主債務人之債權，民法第749 條前段定有明文。經查
    ，被告於87年間向富邦銀行借貸系爭借款，由原告擔任連帶
    保證人，嗣原告於98年間向富邦銀行代償之314 萬元，即為
    被告所借貸之系爭借款乙節，為兩造所不爭執，且被告於本
    院審理中亦迭為自認上情（見本院卷第47頁背面、第61頁背
    面、第90頁背面），則揆諸前揭規定，原告以保證人之地位
    向債權人清償後，即承受債權人之債權，自得向主債務人即
    被告請求償還；被告嗣後翻異前詞而以：兩造當時均為采新
    公司及長威公司之連帶保證人，原告是為公司做保證，今該
    2 公司均因經營不善而倒閉，原告並無向同為連帶保證人之
    被告求償之權利云云為辯，核與其前開自認之事實不符，且
    亦未舉證以實其說；況被告並未舉證證實其有何因代償債務
    而得對原告主張抵銷之主動債權；則其前開所辯，自無足採
    。
  (二)次按當事人主張有利於己之事實者，就其事實有舉證之責任
    ，民事訴訟法第277 條前段定有明文。而債之清償，得由第
    三人為之。債權人受領他種給付以代原定之給付者，其債之
    關係消滅，民法第311 條第1 項前段、第319 條亦有明定。
    準此，債務人固得與債權人約定，由第三人以代物清償之方
    式，代為清償其債務，惟債務人就此有利於己之事實，應負
    舉證之責。被告固又辯稱：系爭不動產所有權應有部分1/2
    於林美芬去世後，係由伊岳父母繼承，因伊對原告懷有愧疚
    之心，故建議伊岳父母無償將系爭不動產所有權應有部分1/
    2 過戶給原告云云。然查，系爭不動產於93年間係登記於原
    告及林美芬名下，由原告及林美芬共有應有部分各1/2 ，林
    美芬於95年5 月3 日復以買賣為由，將其應有部分移轉登記
    予原告等情，業據原告提出土地及建物登記謄本、異動索引
    在卷可憑（見本院卷第64至71頁），堪信為真實。又林美芬
    係於96年間方過世乙節，為兩造所不爭執。則系爭不動產於
    林美芬過世前，即已移轉登記予原告所有一事，應堪認定，
    益徵並無被告所稱係林美芬過世後，方由林美芬之繼承人將
    系爭不動產移轉登記予原告之情事。是被告辯以：系爭不動
    產係於96年初林美芬過世後，伊建議伊之岳父母將系爭不動
    產應有部分1/2 過戶給原告云云，顯與事實不符，當無可採
    。況被告於本院審理中亦自承：林美芬之房子與伊無關等語
    （見本院卷第90頁背面），且由其陳稱：無論系爭不動產過
    戶之時間為何，均應係在林美芬癌末時期，伊對於過戶之合
    理性存疑等語（見本院卷第72頁），顯見兩造間、或原告與
    林美芬間實無約定以移轉登記林美芬名下系爭不動產所有權
    應有部分1/2 之方式，預為清償被告因原告將來代償系爭借
    款債務，而對被告取得之債權。此外，被告就林美芬有以系
    爭不動產所有權應有部分1/2 過戶予原告，為其清償原告對
    其之債權一節，復未能舉證以實其說，則其辯以：原告應列
    舉扣除取得系爭不動產之得利云云，亦非可取。
  (三)末按給付無確定期限者，債務人於債權人得請求給付時，經
    其催告而未為給付，自受催告時起，負遲延責任。其經債權
    人起訴而送達訴狀，或依督促程序送達支付命令，或為其他
    相類之行為者，與催告有同一之效力；遲延之債務，以支付
    金錢為標的者，債權人得請求依法定利率計算之遲延利息；
    又應付利息之債務，其利率未經約定，亦無法律可據者，週
    年利率為百分之5 ，民法第229 條第2 項、第233 條第1 項
    前段、第203 條分別定有明文。查原告於98年間為被告向富
    邦銀行代償系爭借款共計314 萬元，於其清償之限度內承受
    富邦銀行對於被告之債權，已如上述，原告取得之該314 萬
    元債權，性質上無確定之給付期限，則被告應自其受催告時
    起，負遲延責任。又本件起訴狀繕本係於100 年3 月11日由
    被告之同居人收受，此有送達證書附卷可參（見本院卷第32
    頁），足認被告於是日即因訴狀之送達而受催告，是原告就
    其代償之314 萬元，請求自起訴狀繕本送達翌日即100 年3
    月12日起至清償日止，按週年利率百分之5 計算之利息，即
    屬有據，應予准許。
四、綜上所述，原告主張其以保證人之地位，代為清償被告對富
    邦銀行之系爭借款314 萬元，自得向被告請求償還代償之本
    金及利息等語，應屬有據；被告辯稱應扣除原告取得林美芬
    所有之系爭不動產所有權應有部分1/2 之得利云云，則非可
    取。從而，原告依民法第749 條之規定，請求被告給付314
    萬元，及自起訴狀繕本送達翌日即100 年3 月12日起至清償
    日止，按週年利率百分之5 計算之利息，為有理由，應予准
    許。
五、原告陳明願供擔保，聲請宣告假執行，經核並無不合，爰酌
    定相當之擔保金額予以准許。
六、本件事證已臻明確，兩造其餘攻擊防禦方法及所提證據，經
    本院審酌後，於判決結果均不生影響，爰不一一予以論駁贅
    述，附此敘明。
七、據上論結，原告之訴為有理由，依民事訴訟法第78條、第39
    0 條第2 項，判決如主文。
中    華    民    國    100   年    12    月    1     日
                  民事第一庭  審判長法  官  陳麗芬
                                    法  官  黃珮禎
                                    法  官  李佳芳
以上正本係照原本作成。
如對本判決上訴須於判決送達後 20 日內向本院提出上訴狀。如
委任律師提起上訴者，應一併繳納上訴審裁判費。
中    華    民    國   100    年    12    月    2     日
                                    書記官  詹淳涵